臺灣高雄地方法院刑事判決　　　　　　　　　　　　　九十年度訴字第二二號
　　公　訴　人　臺灣高雄地方法院檢察署檢察官
　　被　　　告　甲○○
右列被告因妨害兵役案件，經檢察官提起公訴（九十年度偵字第一二○七二號），本
院判決如左：
    主  文
甲○○役齡男子意圖避免徵兵處理，而居住處所遷移，無故不申報，致未能辦理徵集
，處有期徒刑肆月，如易科罰金，以參佰元折算壹日。
    事  實
一、甲○○前於八十四年間因違反妨害兵役治罪條例案件經台灣桃園地方法院於八十
    五年十二月九日以八十五年訴緝字第一五二號判處有期徒刑八月、褫奪公權二年
    確定，並於八十八年十月二十六日縮短刑期執行完畢。詎不知積極辦理申報居住
    所遷移以便辦理兵役事宜，並知己為民國五十六年六月二十九日出生之役齡男子
    ，於八十九年七月六日由高雄市三民區遷入設籍在高雄縣橋頭鄉○○村○○路建
    國巷二十二號，明知即將入營服役，竟另遷移至高雄市○○區○○街三巷六十一
    號友人家中，而未依規定申報，亦未與家人及友人連絡，使友人乙○○及鄧勝源
    於收受高雄縣政府橋頭鄉公所所發，指定於九十年四月十九日及同年五月二十二
    日辦理體格檢查之橋鄉民兵字第三四五五號與第四六八六號之通知書二份無從送
    達及告知其本人，致未依限辦理，而未能辦理徵兵事宜。
二、案經高雄縣政府告發函送臺灣高雄地方法院檢察署檢察官偵查起訴。
    理  由
一、右揭事實，業據被告自承不諱，核與證人即被告之友乙○○在庭證述之情節相符
    ，復有高雄縣政府九十年六月十五日九十府民徵字第九○○○○九三五三二號函
    所檢附之高雄縣橋頭鄉九十年妨害兵役案件調查表、高雄縣橋頭鄉公所函稿、送
    達回證及通知書送達回證等資料附卷可證；況被告前於八十四年間已因違反妨害
    兵役案件，為台灣桃園地方法院判處有期徒刑八月、褫奪公權二年確定，於刑之
    執行完畢後，仍具有當兵之義務，且於遷入高雄縣橋頭鄉後，經橋頭鄉公所承辦
    人員發現被告尚未服役，即催促、聯絡被告辦理徵兵事宜，被告並向鄉公所人員
    陳稱合於禁役之條件，惟經數月均未辦理禁役等情，亦有台灣桃園地方法院八十
    五年度訴緝字第一五二號刑事判決、高雄縣政府前開函文各一份載述明確並附卷
    可憑，是被告之年齡已屆於役齡，且縱經服刑仍負有應徵集入伍服役之義務，且
    迄未辦理禁役，是被告所稱有合於禁役之情，是否確實，亦不無疑義，是被告即
    將接受徵集令入營服役乙情，應已有所預見，乃逕自遷離前開戶籍地，而未依法
    申報，亦不與家人及所設戶籍地之友人聯絡，則被告顯有避免兵役之意圖甚明，
    被告前開自白核與事實相符，本件事證明確，被告犯行堪以認定。
二、查被告甲○○之居、住處所遷移而不為申報，致徵集令無從送達其本人，致未能
    辦理徵集，核其所為，係犯妨害兵役治罪條例第三條第五款之罪。公訴意旨以被
    告係涉犯同條例第三條第三款之徵兵檢查無故不到罪；惟查，被告將戶籍遷至於
    前開地點後，並未居住於前開地點，且高雄縣政府所通知被告分別應於九十年四
    月十九日及同年五月二十二日辦理體格檢查事宜之函文，均由被告之友人乙○○
    及鄧勝源二人簽收，前述二人於簽收後因無法聯絡到被告，故未將前揭事宜通知
    被告，有證人乙○○在庭證述明確，復有前述通知回函二紙附卷足憑，堪認被告
    確不知有前開徵集而進行體格檢查乙事，要可認定，是被告既未收受或受告知前
    開應受徵集而進行體格檢查之情事，核與同條例第三條第三款之要件尚屬有間，
    起訴法條容有未洽，惟被告所為之基本社會事實相同，起訴法條，應予變更。又
    被告前於八十四年間，因違反妨害兵役治罪條例案件，經台灣桃園地方法院於八
    十五年十二月九日以八十四年訴字第一０八五號判處有期徒刑八月、褫奪公權二
    年確定，並於八十八年十月三十一日執行完畢，有臺灣高等法院被告全國前案紀
    錄表一份在卷可稽，被告於有期徒刑執行完畢後五年內再犯有期徒刑以上之本罪
    ，為累犯，應依法加重其刑。爰審酌被告甫於八十八年十月月三十一日因妨害兵
    役罪執行完畢，將戶籍遷至高雄縣橋頭鄉之友人家中後，又拒絕接受徵兵處理而
    犯本罪，顯仍不知悔悟、漠示公權力之心態。並酌其品行、智識程度、所生之危
    害及犯罪後坦承犯行，態度尚好等一切情狀，量處如主文所示之刑。又查被告行
    為後，刑法第四十一條業於九十年一月四日修正為「犯最重本刑為五年以下有期
    徒刑以下之刑之罪，而受六月以下有期徒刑或拘役之宣告，因身體、教育、職業
    、家庭之關係或其他正當事由，執行顯有困難者，得以一元以上三元以下折算一
    日，易科罰金。但確因不執行所宣告之刑，難收矯正之效，或難以維持法秩序者
    ，不在此限。」「併合處罰之數罪，均有前項情形，其應執行之刑逾六月者，亦
    同。」並於同年月十日公布施行，於同年月十二日生效，比較新舊法之規定，以
    變更後之新法對被告有利，依刑法第二條第一項前段之規定，自應適用裁判時之
    新法，併為易科罰金折算標準之諭知。
據上論斷，應依刑事訴訟法第二百九十九條第一項前段、第三百條，妨害兵役治罪條
例第三條第五款，刑法第十一條前段、第二條第一項前段、第四十七條、第四十一條
第一項，罰金罰鍰提高標準條例第二條，判決如主文。
中      華      民      國    九十一    年      二      月    十五    日
                        臺灣高雄地方法院刑事第四庭
                            法  官     程克琳
右正本證明與原本無異。
如不服本判決，應於判決送達後十日內，向本院提出上訴狀。
                            書記官      梁瑜玲
中    華    民    國      九十一      年      二      月      十八      日
【附錄本案論罪科刑法條全文】
妨害兵役治罪條例第三條：
役齡男子圖避免徵兵處理，而有左列行之一者，處五年以下有期徒刑：
一、徵兵及齡男子隱匿不報，或為不實之申報者。
二、對於身家調查無故不依規辦理者。
三、徵兵檢查無故不到，或意圖變更體位而故意毀傷身體者。
四、抽籤時無故不到者。
五、居住處所遷移，無故不申報，致未能辦理身家調查、徵兵檢查、抽籤或徵集者。
